【裁判字號】    97,訴緝,213
【裁判日期】    971118
【裁判案由】    槍砲彈藥刀械管制等
【裁判全文】
臺灣板橋地方法院刑事判決             97年度訴緝字第213號
公  訴  人  臺灣板橋地方法院檢察署檢察官
被      告  甲○○
指定辯護人   本院公設辯護人  湯明純
上列被告因槍砲彈藥刀械管制條例等案件，經檢察官提起公訴（
94年度偵字第6858、6859號），本院判決如下：
    主    文
甲○○連續明知為禁藥，而轉讓，處有期徒刑拾月，扣案甲基安
非他命壹包（淨重零點伍伍公克）、甲基安非他命壹包（淨重零
點肆公克）沒收；又未經許可，持有可發射子彈具有殺傷力之改
造手槍，處有期徒刑年陸月，併科罰金新臺幣捌萬元，罰金如
易服勞役，以新臺幣壹仟元折算壹日；扣案具殺傷力仿BERE TTA
廠M9型半自動改造手槍壹枝（含彈匣壹個，槍枝管制編號：0000
000000號）、口徑9mm 之制式子彈貳顆、直徑8mm 之土造子彈
顆，均沒收；有期徒刑部分，應執行有期徒刑肆年，扣案前揭甲
基安非他命壹包（淨重零點伍伍公克）、甲基安非他命壹包（淨
重零點肆公克）沒收，扣案前揭具殺傷力仿BERETTA 廠M9型半自
動改造手槍壹枝（含彈匣壹個，槍枝管制編號：0000000000號）
、口徑9mm 之制式子彈貳顆、直徑8mm 之土造子彈顆均沒收。
    事    實
一、甲○○於民國86年間，因賭博案，經台灣雲林地方法院以85
    年度港簡字第128號判決判處有期徒刑4月確定，86年1月29
    日易科罰金執行完畢（惟尚未構成累犯）；詎仍未知所戒慎
    ，而為下列犯行：
(一)、甲○○明知甲基安非他命業經中央衛生主管機關明令公告列
    為禁藥，並為毒品危害防制條例所管制之第二級毒品，依法
    不得任意轉讓，竟猶基於轉讓甲基安非他命禁藥之概括犯意
    ，自94年2 月初起，至94年4 月18日為警查獲前止，在其位
    於台北縣板橋市○○街32號2 樓住處內，以將第二級毒品甲
    基安非他命置於玻璃球內用火燒烤使生煙霧後，除供己施用
    （所涉施用毒品罪嫌，由檢察官另案處理）外，並將該內含
    有煙霧狀甲基安非他命之玻璃球，交付在旁之友人徐明君、
    曾天佑、賴建興、張憲銘（其等施用毒品犯行，由檢察官另
    案偵辦），而無償轉讓煙霧狀甲基安非他命（確實轉讓之數
    量不詳，然卷存資料並無已逾10公克之證明）供其等施用數
    口，甲○○以此方式，於上開期間內之同一地點，前後共計
    無償連續轉讓甲基安非他命與徐明君、曾天佑、賴建興、張
    憲銘達十餘次（甲○○確實轉讓之甲基安非他命數量不詳，
    然依卷存資料並無已逾10公克之證明）。
(二)、甲○○復明知可發射子彈具有殺傷力之改造手槍及具有殺傷
    力之子彈，係槍砲彈藥刀械管制條例所列管之槍砲、彈藥，
    非經中央主管機關許可，不得無故持有，緣其友人曾天佑於
    94年3 月底某日，在臺北縣板橋市光復橋下某車行附近，拾
    獲具殺傷力由仿BERETTA 廠M9型（起訴書誤載為92FS型，業
    已95年度蒞字第10738 號補充理由書更正）、口徑9mm 之制
    半自動手槍製造之玩具手槍換裝土造金屬槍管而成之改造手
    槍一枝（槍枝管制編號：0000000000號）、口徑9mm 之制式
    子彈2 顆、直徑8mm 之土造子彈4 顆、直徑5.5mm 之改造子
    彈1 顆等物後，即基於持有改造手槍、子彈之犯意，未經許
    可無故持有之，曾天佑再於94年4 月16日，在甲○○上開住
    處，將前揭具有殺傷力之槍、彈，交予甲○○，甲○○亦未
    經許可而持有上開槍彈；嗣於94年4 月18日12時30分，經警
    持搜索票，在甲○○上開住處執行搜索，扣得甲○○所有，
    供本件轉讓甲基安他命犯行所用之甲基安非他命1 包（淨重
    0.55公克）、甲基安非他命1 包（淨重0.4 公克），暨上開
    具殺傷力之槍彈及與甲○○本件犯行無關之改造槍枝設計圖
    1 張、工具1 組、電鑽1 支、老虎鉗1 支、小型固定鉗一台
    、銲槍1 支、榔頭1 支、銼刀4 支、不具殺傷力子彈3 顆、
    彈殼3 顆、不具殺傷力之改造手槍2 枝（至在甲○○住處尚
    扣得其他物品，惟均與本案無關，不予贅述）。
二、案經台北縣政府警察局海山分局報告臺灣板橋地方法院檢察
    署檢察官偵查後起訴。
    理    由
壹、證據能力：
    本案以下所引用之卷證資料，並無證據證明係公務員違背法
    定程序所取得；又被告以外之人於審判外之陳述，經核並無
    非出於自由意願而為陳述或遭違法取證及顯有不可信之情況
    ；再卷內之文書證據，亦無刑事訴訟法第159 條之4 之顯有
    不可信之情況與不得作為證據之情形，且公訴人、被告與辯
    護人迄本院言詞辯論終結前均未聲明異議，依刑事訴訟法第
    159 條至159 條之5 之規定，均有證據能力，合先敘明。
貳、實體部分：
一、認定犯罪事實所憑之證據及理由：
    訊據被告對前開犯罪事實於本院審理中坦認在卷，併經證人
    徐明君、曾天佑、賴建興、張憲銘於警詢證述、偵查結證綦
    詳；而扣案由仿BERETTA 廠M9型半自動手槍製造玩具手槍換
    裝土造金屬槍管而成之改造手槍（槍枝管制編號：00000000
     00 號），機械性能良好，可擊發適用子彈，認具殺傷力；
    另口徑9mm 之制式子彈2 顆、直徑8mm 之土造子彈4 顆、直
    徑5.5mm 之改造子彈1 顆，均具殺傷力等情，有內政部警政
    署刑事警察局94年5 月19日刑鑑字0000000000號槍彈鑑定書
    1 份附卷可稽（見偵字第6858號卷一第135 頁），足認上開
    扣案槍、彈均有殺傷力；此外，並有甲○○所有，供本件轉
    讓甲基安他命犯行所用之甲基安非他命1 包（淨重0.55公克
    ）、甲基安非他命1 包（淨重0.4 公克），暨上開具殺傷力
    之槍彈等扣案為憑，俱徵被告前開自白，應與事實相符，可
    以採信，本件事證明確，被告犯行堪以認定。
二、新舊法比較適用：
(一)、刑法第2 條：
    查被告行為後，刑法第2 條第1 項業於94年2 月2 日以華總
    一義字第09400014901 號令修正公布，並自95年7 月1 日起
    施行；修正後刑法第2 條第1 項規定，已將新舊法律適用之
    「從新從輕」原則，改採「從舊從輕」原則，而此規定僅係
    規範行為後法律變更所生新舊法律比較適用之準據法，並非
    實體刑罰法律，自不生行為後法律變更之比較適用之問題，
    應逕行適用新法第2 條第1 項之規定。
(二)、刑法第33條罰金之規定：
    在此次刑法及其施行法修正之前，依罰金罰鍰提高標準條例
    第1 條前段之規定，其罰金部分之法定最低刑度為「銀元一
    元（即新臺幣三十元）以上」，嗣因刑法施行法第1 之1 條
    已增訂：「中華民國94年1 月7 日刑法修正施行後，刑法分
    則所定罰金之貨幣單位為新臺幣；94年1 月7 日刑法修正時
    ，刑法分則編未修正之條文定有罰金者，自94年1 月7 日刑
    法修正施行後，就其所定數額提高為三十倍，但72年6 月26
    日至94 年1月7 日新增或修正之條文，就其所定數額提高為
    三倍」，此規定因屬前揭罰金罰鍰提高標準條例第1 條但書
    所稱之「法律已依一定比率規定罰金或罰鍰之數額或倍數」
    ，自應優先適用；另修正後刑法第33條第5 款亦已將罰金刑
    調整為新臺幣一千元以上，以百元計算，故依前述標準換算
    後，被告所犯本案之併科罰金刑最低刑度部分已變更為「新
    臺幣一千元以上」，經比較前後規定之罰金刑度，亦以修正
    前之刑法第33條第5 款之規定，對於被告較為有利。
(三)、刑法第51條定執行刑之規定：
    修正後刑法第51條第5 款係規定：「宣告多數有期徒刑者，
    於各刑中之最長期以上，各刑合併之刑期以下，定其刑期。
    但不得逾三十年」，然修正前第51條第5 款有關多數有期徒
    刑合併所定之刑期係不得逾二十年，比較新舊法結果，自以
    修正前之規定對於被告有利，應依修正前第51條第5 款之規
    定，定其有期徒刑部分之應執行刑。
(四)、刑法第56條：
    修正後刑法第56條已刪除連續犯之規定，是本件被告多次轉
    讓甲基安非他命禁藥犯行即應按數罪之規定併罰；惟如依修
    正刪除前之連續犯規定，則應依修正前刑法第56條規定以一
    罪論，但得加重其刑至二分之一，數罪併罰之結果，顯較諸
    以一罪論而加重其刑至二分之一之結果不利於被告；比較新
    舊法結果，以舊法較有利於行為人，故依刑法第2 條第1 項
    前段規定，本案關於刑法第56條連續犯部分，自應適用行為
    時之法律即修正前刑法第56條規定論處。
(五)、綜合上述各條文修正前、後之比較，並依諸「新舊刑法關於
    刑之規定，雖同採從輕主義，係適用最有利於行為人之法律
    ，既曰法律，自較刑之範圍為廣，比較時應就罪刑有關之共
    犯、未遂犯、連續犯、牽連犯、結合犯以及累犯加重、自首
    減輕、暨其他法定加減原因、與加減例等一切情形，綜其全
    部之結果，而為比較，再適用有利於行為人之法律處斷」（
    參照最高法院24年上字第4634號判例要旨）及修正後刑法第
    2 條第1 項前段、後段規定之「從舊、從輕」原則，爰依整
    體比較結果，適用被告行為時之法律，即修正前刑法之相關
    規定予以論處。
三、應適用之法律、科刑審酌事由、沒收物之處理：
(一)、查甲基安非他命迭經行政院衛生署於69年12月8 日衛署藥字
    第301124號、79年10月9 日衛署藥字第904142號公告列入藥
    物藥商管理法第16條第1 款（即現行藥事法第22條第1 項第
    1 款）之禁藥管理，迄今尚屬禁藥，是核被告如事實欄一(一)
    所述之轉讓甲基安非他命犯行，係犯藥事法第83條第1 項之
    轉讓禁藥罪；其各次持有甲基安非他命之低度行為，均為轉
    讓之高度行為所吸收，不另論罪；又甲基安非他命雖同屬毒
    品危害防制條例第2 條第2 項第2 款所定之第二級毒品，被
    告轉讓甲基安非他命之行為同時合於該條例第8 條第2 項轉
    讓第二級毒品罪之處罰規定；然藥事法第83條第1 項規定之
    「明知為偽藥或禁藥，而販賣、供應、調劑、運送、寄藏、
    牙保、轉讓或意圖販賣而陳列者，處七年以下有期徒刑，得
    併科新臺幣五百萬元以下罰金。」條文，係於93年4 月21日
    修正公布，同年月23日施行，其法定刑較毒品危害防制條例
    第8 條第2 項所定之法定刑「六月以上五年以下有期徒刑得
    併科新臺幣七十萬元以下罰金」為重；又毒品之範圍尚包括
    影響精神物質與其製品，藥事之管理非僅止於藥品之管理，
    毒品未必係經公告之禁藥，禁藥亦非必為毒品，毒品危害防
    制條例與藥事法二者，並無必然之特別法與普通法關係，故
    除有轉讓之第二級毒品達毒品危害防制條例第8 條第6 項之
    一定數量，經依法加重之法定刑較藥事法第83條第1 項之法
    定刑為重之情形外，因藥事法第83條第1 項為後法，且為重
    法，應優先適用藥事法處罰，而被告轉讓甲基安非他命行為
    時復係上述藥事法修正後所為，自應適用修正後及現行之藥
    事法處斷（台灣高等法院暨所屬地方法院94年11月25五日法
    律座談會刑事類提案第8 號決議，及最高法院95年度臺上字
    第1325號判決意旨參照）；茲被告無償轉讓予徐明君、曾天
    佑、賴建興、張憲銘之甲基安非他命數量，既未有事證顯示
    已達毒品危害防制條例第8 條第6 項所定之10公克，是核被
    告此部分所為係犯藥事法第83條第1 項之轉讓禁藥罪，公訴
    人起訴書引用毒品危害防制條例第8 條第2 項之起訴法條，
    容有誤會，惟其基本社會事實相同，爰變更起訴法條審理之
    ；又被告先後多次轉讓甲基安非他命犯行，時間緊接，方法
    相同，所為復係犯罪構成要件相同之罪名，顯係基於概括犯
    意反覆為之而屬連續犯，應依修正前刑法第56條規定，僅論
    以連續明知為禁藥而轉讓1 罪，併加重其刑；至被告如事實
    欄一(二)所述之持有具殺傷力之仿BERETT A廠M9型改造手槍1
    枝（槍枝管制編號：0000000000號，含彈匣乙個），所為係
    犯槍砲彈藥刀械管制條例第8 條第4 項之未經許可持有可發
    射子彈具有殺傷力之槍枝罪；其持有具殺傷力之口徑9mm 之
    制式子彈2 顆、直徑8mm 之土造子彈4 顆、直徑5.5mm 之改
    造子彈1 顆，所為係犯同條例第12條第4 項之未經許可持有
    子彈罪；其以一持有行為同時觸犯上開2 罪名，為想像競合
    犯，應依刑法第55條規定（被告行為後，刑法第55條雖亦有
    修正，修正前刑法第55條規定：「一行為而觸犯數罪名，或
    犯一罪而其方法或其結果之行為犯他罪名者，從一重處斷」
    ；修正後第55條則規定：「一行為而觸犯數罪名者，從一重
    處斷。但不得科以較輕罪名所定最輕本刑以下之刑」；亦即
    修正後，仍保留有關想像競合犯之規定，但在科刑上有所限
    制，然此科刑之限制僅係法理之明文化，非屬法律之變更，
    自無比較新舊法之問題，此有最高法院95年度第8 次刑事庭
    會議決議五、(二)之意旨可供參照；故被告所犯之上開一行為
    未經許可持有可發射子彈具有殺傷力之槍枝罪與未經許可持
    有子彈罪部分，應逕依修正後刑法第55條之規定），從一重
    之未經許可持有可發射子彈具有殺傷力之槍枝罪處斷；又被
    告前開所犯連續轉讓禁藥、未經許可持有可發射子彈具有殺
    傷力之槍枝等2 罪間，犯意個別、行為互殊，應與分論併罰
    ，以資懲儆。
(二)、爰審酌被告轉讓第二級毒品予他人，足以助長吸毒歪風，並
    戕害他人身心，而持有具殺傷力之改造槍枝、子彈，對於社
    會治安與個人安全亦甚有危害之虞，兼衡被告犯罪之動機、
    目的、手段及犯後坦承犯行尚有悔意等一切情狀，就其前開
    所犯2 罪，分別量處如主文所示之刑，併就有期徒刑定執行
    刑部分，依修正前刑法第51條第5 款之規定，定其應執行之
    刑，且就罰金刑部分諭知如易服勞役之折算標準（按刑法第
    42條有關易服勞役折算標準之規定，於被告本件犯行後，亦
    經修正，而此乃屬科刑規範事項之變更，其折算標準為裁判
    時所應諭知，自有就新舊法規定比較之必要，又「比較新舊
    法，修正後之易服勞役折算標準固較有利於上訴人等，但其
    勞役期限，則以修正前之規定較有利於受刑人，自應依刑法
    第2 條第1 項規定，分別適用最有利於行為人之法律」此有
    最高法院95年度臺上字第5125號判決要旨可供參照；亦即，
    就易刑處分之比較適用，不在論罪部分之整體比較適用範圍
    ，可自行比較適用較有利於行為人之易刑處分，此亦經臺灣
    高等法院暨所屬法院以95年法律座談會刑事類提案第3 、4
    號法律問題可供參考，審諸被告行為時之修正前刑法第42條
    第2 項前段規定：「易服勞役以1 元（指銀元）以上3 元以
    下折算1 日。」，該規定之數額，並依被告行為時之罰金罰
    鍰提高標準條例第2 條前段之規定，將其原定數額提高為10
    0 倍折算1 日，即依被告行為時之法律，其易服勞役之折算
    標準，應以銀元100 元（即新臺幣300 元）以上300 元（即
    新臺幣900 元）以下折算1 日，惟被告行為後施行之新法第
    42條第3 項前段規定：「易服勞役以新台幣1000元、2000元
    或3000元折算1 日。」，經比較修正前後之易服勞役折算標
    準之規定，自應以修正後之法律較有利於被告；是應依修正
    後之刑法第42條第3 項前段規定，諭知如易服勞役之折算標
    準），以示懲儆。又被告行為後，中華民國96年罪犯減刑條
    例於96年7 月4 日制定公布，並自96年7 月16日施行，而按
    「犯罪在中華民國96年4 月24日以前者，除本條例另有規定
    外，依下列規定減刑：一、死刑減為無期徒刑。二、無期徒
    刑減為有期徒刑二十年。三、有期徒刑、拘役或罰金，減其
    刑期或金額二分之一」。又「依本條例應減刑之罪，未經判
    決確定者，於裁判時，減其宣告刑。依前項規定裁判時，應
    於判決主文同時諭知其宣告刑及減得之刑」，中華民國96年
    罪犯減刑條例第2 條第1 項、第7 條固分別定有明文；然按
    「本條例施行前，經通緝而未於中華民國96年12月31日以前
    自動歸案接受偵查、審判或執行者，不得依本條例減刑」，
    同條例第5 條亦規定甚明；茲因被告本件犯行係經本院於96
    年4 月4 日即以96年度板院輔刑省科緝字第271 號通緝書通
    緝在案，嗣後被告於97年10月8 日始被警方緝獲歸案等情，
    此有卷附通緝書與台灣高等法院通緝紀錄表、臺北市政府警
    察局刑事警察大隊通緝案件移送書可稽，揆諸上開說明，被
    告本件犯行既係在中華民國96年罪犯減刑條例施行（96 年7
    月16日）前被通緝，且被告係被警方緝獲，並非自動歸案，
    自不得減刑，爰無從就被告所宣告之刑再為減刑之諭知。
(三)、末按被告本件犯行後，刑法第38條第1 項第2 款、第2 項雖
    亦將「左列」改為「下列」，「犯人」改成「犯罪行為人」
    ，然此僅係條文用語之修正，並不影響本件之論罪科刑，不
    生新舊法比較適用之問題，是就沒收部分，應適用裁判時及
    現行之刑法第38條規定；茲扣案被告所持有之第二級毒品甲
    基安非他命1 包（淨重0.55公克）、甲基安非他命1 包（淨
    重0.4 公克）內之甲基安非他命，參酌毒品危害防制條例第
    11條第2 項、第4 條第2 項、第8 條第2 項等規定既禁止持
    有、販賣、轉讓，核屬違禁物，而承裝前開毒品之分裝袋2
    只因與該等毒品間，二者間物理上難以析離，應同依刑法第
    38條第1 項第1 款規定宣告沒收；另扣案仿BERETTA 廠M9型
    改造手槍1 枝（槍枝管制編號：0000000000號，含彈匣1 個
    ），口徑9mm 之制式子彈2 顆、直徑8mm 之土造子彈3 顆，
    因屬違禁物，亦應依刑法第38條第1 項第1 款之規定宣告沒
    收；至扣案直徑8mm 之土造子彈4 顆中所經採樣1 顆試射、
    另直徑5.5mm 之改造子彈1 顆經試射，因試射後之該等子彈
    已不具有子彈之完整結構，且已失去其效能，而不具殺傷力
    ，所遺留之彈頭及彈殼，非屬違禁物，又非被告所有供犯罪
    所用之物，爰不併予宣告沒收；另扣案之3 顆玩具金屬彈殼
    加裝直徑約6mm 之金屬彈丸改造而成之改造子彈，經鑑定後
    均不具殺傷力，3 顆玩具金屬空彈殼不具殺傷力，另二枝改
    造手槍亦不具殺傷力（槍枝管制編號0000000000、00000000
    00），亦有上開內政部警政署刑事警察局94年5 月19日刑鑑
    字0000000000號槍彈鑑定書1 份附卷可稽，該等扣案物非屬
    違禁物，而其餘如事實欄所述扣案物，核與被告本件犯行無
    關，復尚非屬違禁物，均爰不於本案併予宣告沒收，附此敘
    明。
據上論斷，應依刑事訴訟法第299 條第1 項前段、第300 條，藥
事法第83條第1 項，槍砲彈藥刀械管制條例第8 條第4 項、第12
條第4 項，刑法第11條前段、第2 條第1 項、第56條（修正前）
、第55條、第42條第3 項、第51條第5 款（修正前）、第38條第
1 項第1 款，判決如主文。
本案經檢察官郭季青到庭執行職務。
中    華    民    國    97    年    11    月    18    日
                  刑事第十七庭  審判長法  官  許必奇
                                      法  官  鄧雅心
                                      法  官  陳明偉
以上正本證明與原本無異
如不服本判決應於送達後10日內向本院提出上訴狀
                                      書記官  強梅芳
中    華    民    國    97    年    12    月    19    日
附錄本案論罪科刑法條全文
槍砲彈藥刀械管制條例第8條
未經許可，製造、販賣或運輸鋼筆槍、瓦斯槍、麻醉槍、獵槍、
空氣槍或第4條第1項第1款所定其他可發射金屬或子彈具有殺傷
力之各式槍砲者，處無期徒刑或5年以上有期徒刑，併科新臺幣1
千萬元以下罰金。
未經許可，轉讓、出租或出借前項所列槍枝者，處 5 年以上有期
徒刑，併科新臺幣 1 千萬元以下罰金。
意圖供自己或他人犯罪之用，而犯前二項之罪者，處無期徒刑或
 7 年以上有期徒刑，併科新臺幣 1 千萬元以下罰金。
未經許可，持有、寄藏或意圖販賣而陳列第 1 項所列槍枝者，處
3年以上10年以下有期徒刑，併科新臺幣700萬元以下罰金。第1
項至第3項之未遂犯罰之。
毒品危害防制條例第8條
轉讓第一級毒品者，處 1 年以上 7 年以下有期徒刑，得併科新
臺幣 1 百萬元以下罰金。
轉讓第二級毒品者，處 6 月以上 5 年以下有期徒刑，得併科新
臺幣 70 萬元以下罰金。
轉讓第三級毒品者，處 3 年以下有期徒刑，得併科新臺幣 30 萬
元以下罰金。
轉讓第四級毒品者，處 1 年以下有期徒刑，得併科新臺幣 10 萬
元以下罰金。
前四項之未遂犯罰之。
轉讓毒品達一定數量者，加重其刑至二分之一，其標準由行政院
定之。


司法院資訊處製作；財團法人民間司法改革基金會備份。
